臺灣高等法院高雄分院刑事判決　　　　110年度上訴字第630號
上　訴　人　臺灣高雄地方檢察署檢察官
上　訴　人
即　被　告　呂朝陽




選任辯護人　吳剛魁　律師
　　　　　　吳岳龍　律師
　　　　　　李明翰　律師
上列上訴人因家暴殺人未遂等案件，不服臺灣高雄地方法院110
年度訴字第62號，中華民國110 年4 月26日第一審判決（起訴案
號：臺灣高雄地方檢察署109 年度偵字第25617 號、110 年度偵
字第1179號），提起上訴，本院判決如下：
    主  文
原判決關於殺人未遂部分撤銷。
甲○○犯殺人未遂罪，處有期徒刑伍年捌月。扣案車牌號碼000-
○○○○號自用小客車壹輛（含鑰匙壹把）沒收。
其他上訴駁回。
    事  實
一、甲○○為乙○○之前配偶，二人為家庭暴力防治法第3 條第
    1 款所定之家庭成員，前曾因對乙○○施以家庭暴力，經臺
    灣高雄少年及家事法院於民國109 年9 月13日以109 年度司
    緊家護字第31號裁定核發民事緊急保護令，令其：「一、不
    得對乙○○實施身體、精神或經濟上之騷擾、控制、脅迫或
    其他不法侵害之行為。二、不得對乙○○為騷擾、通話之行
    為」（嗣後同院發給109 年度家護字第1781號通常保護令）
    。詎甲○○經高雄市政府警察局鼓山分局（下稱鼓山分局）
    龍華派出所警員潘毅恩於同日晚間11時50分許，以電話緊急
    告知而知悉上開保護令裁定之內容後，竟基於違反保護令及
    恐嚇危害安全之犯意，於同年月14日晚間6 時44分許，以其
    所有未扣案之門號0000000000號行動電話為供犯罪所用之物
    ，撥打電話予乙○○，並留言：「家暴令哩去家暴令啦，家
    暴令有辦法保護你24小時嗎，你這個……啊這樣好了，讓你
    在高雄吃不下、住不下（台語）」等語；復接續於同年9 月
    15日晚間10時36分許，以其所有扣案門號0000000000號之行
    動電話為供犯罪所用之物，傳送1 張躺在病床、插有鼻胃管
    男子之照片，且在下方註記：「人不犯我，我不犯人，人若
    犯我，雖遠必誅」等加害生命、身體之語言及文字訊息予乙
    ○○，致乙○○心生畏懼，足以生危害於安全，並違反上開
    緊急保護令。
二、甲○○因自認與乙○○有債務糾紛，心中不滿，依其智識程
    度，應可預見突駕車快速衝撞行走中之乙○○，可能造成其
    死亡結果，另楊博鈞立於乙○○身邊，亦恐無從閃避而致死
    亡結果，因其先行已對乙○○為家暴言語，實施家庭暴力之
    心態提升竟萌生縱然壓死，撞死乙○○發生死亡結果，以及
    楊博鈞在旁閃避不及導致死亡結果，明知人之頭部、腹胸腔
    內臟器等身體部位，係人類脆弱之器官，若以車輛快速撞擊
    或車輪輾壓身體時，足以引起人倒地後顱內出血、腦水腫、
    或腹胸腔內臟器破裂並因而致死，竟基於違反上開緊急保護
    令，及撞死、壓死均在所不顧之不確定殺人之犯意（起訴書
    原記載為傷害犯意，經檢察官當庭更正），於同年12月13日
    晚間6 時10分許，見前妻乙○○及楊博鈞由南往北沿高雄市
    鼓山區南屏路西側行走，正欲通過南屏路與明華路口，返回
    乙○○住處（為保護告訴人，不予記載，詳卷）時，先駕駛
    其所有、扣案供殺人犯行所用之車牌號碼000-0000號、廠牌
    ：Audi奧迪Q7自小客車（下稱系爭汽車) ，沿高雄市鼓山區
    南屏路南向北同向行駛，於南屏路與明華路路口向左（南向
    西）停等伺機待轉入明華路，於乙○○、楊博鈞二人步入行
    人穿越道南向北尚未通過該路口時，加速駛入明華路西向東
    車道，逆向衝撞乙○○及楊博鈞後煞停，致其2 人倒地，甲
    ○○明知其車下有人，未下車察看乙○○、楊博鈞傷勢及所
    處位置，隨即倒車再度輾壓乙○○，致乙○○受有骨盆挫傷
    併右側骨折、頭部外傷併頭皮血腫、右踝開放性傷口、右足
    及右踝擦挫傷等傷勢；致楊博鈞當場昏迷，受有頭部外傷併
    頭皮撕裂傷約7 公分、右肘挫傷、雙下肢挫傷，外傷性顱內
    出血、右腳踝骨折、開放性傷口（起訴書僅依高雄醫學大學
    附設中和紀念醫院【下稱高醫】急診診斷證明書記載，應予
    補充）等傷勢，甲○○之後下車，對哀號中之乙○○不斷痛
    駡，並拿手機拍下乙○○哀號之慘狀。因路人報警及甲○○
    撥打119 由警方到場處理後，將乙○○、楊博鈞送至高醫救
    治，均未生死亡結果而未遂。甲○○以上開方式對乙○○實
    施身體上不法侵害行為，而違反上開緊急保護令，又其於有
    偵查犯罪職權之機關或公務員尚未發覺其殺人未遂犯罪前，
    向承辦之員警表明其為駕車肇事之人，自首而接受裁判。
三、案經乙○○、楊博鈞訴由鼓山分局移送臺灣高雄地方檢察署
    檢察官偵查起訴。
    理  由
壹、證據能力部分：
    按被告以外之人於審判外之陳述，雖不符刑事訴訟法第159
    條之1至第159條之4等規定，而經當事人於審判程序同意作
    為證據，法院審酌該言詞陳述或書面陳述作成時之情況，認
    為適當者，亦得為證據。當事人、代理人或辯護人於法院調
    查證據時，知有第159條第1項不得為證據之情形，而未於言
    詞辯論終結前聲明異議者，視為有前項之同意，同法第159
    條之5 定有明文。經查本判決下列所引用之證據，其中各該
    被告以外之人於審判外之陳述，固屬傳聞證據，惟檢察官、
    被告及辯護人於原審均同意有證據能力（見原審卷第495 頁
    ），審酌該等具有傳聞證據性質之證據，其取得過程並無瑕
    疵，與待證事實具有關聯性，證明力非明顯過低，以之作為
    證據係屬適當，依刑事訴訟法第159 條之5 規定，認俱有證
    據能力。又刑事訴訟法第159 條之5 所定傳聞之例外，乃藉
    由當事人「同意」之處分訴訟行為與法院之介入審查其適當
    性要件，將原不得為證據之傳聞證據，賦予其證據能力。倘
    當事人已明示同意某傳聞證據作為證據，並經法院審查具備
    適當性之要件，且經踐行法定調查程序，即無容許當事人撤
    回同意或再行爭執其證據能力之理，以維訴訟程序之安定性
    、確實性與迅速性。此一同意之效力，既因當事人積極行使
    處分權，經法院認為適當且無許其撤回或更行爭執追復之情
    形，即告確定，縱使上訴至第二審或判決經上級審法院撤銷
    發回更審，仍不失其效力。本件被告及辯護人對於被害人乙
    ○○警詢筆錄，於原審已表示同意具有證據能力（見原審第
    495 頁），且於原審調查證據完畢前皆未對此有何爭執，嗣
    於本院才爭執乙○○警詢筆錄之證據能力，然未見原審許其
    撤回或更行爭執追復之情形，則其於原審積極同意乙○○之
    警詢筆錄之處分權行使，已具有確定效力，仍具證據能力。
貳、實體部分：
一、訊據上訴人即被告甲○○（下稱被告）固坦承事實欄一違反
    保護令及恐嚇危害安全犯行，以及事實欄二客觀經過之駕車
    撞倒被害人2 人，惟矢口否認有何殺人故意，辯稱：我跟告
    訴人乙○○是前配偶關係，因有債務糾紛，當時係為了將告
    訴人乙○○攔下討論債務問題，才衝撞告訴人，我至多僅有
    傷害故意，又因為車底盤過熱，怕燙傷車底下之人，我才移
    動車子，我並無殺人犯意云云。辯護人則為被告辯護稱：被
    告並非預謀犯案，也沒有殺人犯意，僅有傷害犯意，若是被
    告有意殺人，可以駕車從告訴人乙○○、楊博鈞（下合稱告
    訴人2 人）後方撞擊，再加上被告倒車要讓告訴人2 人自車
    下出來，亦足徵被告並無殺人犯意云云。惟查：
（一）被告關於事實欄一部分犯行，及事實欄二客觀經過即被告
      於同年12月13日晚間6 時10分許，見告訴人2 人由南往北
      沿高雄市鼓山區南屏路西側行走，正欲通過南屏路與明華
      路口，返回告訴人乙○○住處時，駕駛其所有、扣案之系
      爭汽車，沿高雄市鼓山區南屏路南向北同向行駛，於南屏
      路與明華路路口向左（南向西）停等伺機待轉入明華路，
      於告訴人2 人欲從行人穿越道南向北通過該路口時，加速
      逆向駛入明華路（西向東）衝撞告訴人2 人，致告訴人2
      人倒地，被告復倒車輾壓告訴人乙○○，致告訴人乙○○
      受有骨盆挫傷併右側骨折、頭部外傷併頭皮血腫、右踝開
      放性傷口、右足及右踝擦挫傷等傷勢；且致告訴人楊博鈞
      當場昏迷，受有外傷性顱內出血、右腳踝骨折、開放性傷
      口等傷勢，因路人及被告均報警到場處理，將告訴人2 人
      送至高醫救治，均未生死亡結果事實，經被告於原審審理
      時坦承不諱（原審卷第525 頁），核與證人即告訴人乙○
      ○於警詢偵訊及原審、證人即告訴人楊博鈞及證人潘毅恩
      於偵訊、證人廖承泰於警詢證述相符（警卷第9-13頁、他
      卷第5 、47-50 、95-97 頁、偵卷第129-131 頁、原審卷
      第497-507 頁），並有臺灣高雄少年及家事法院109 年度
      司緊家護字第31號民事緊急保護令（警卷第33-34 頁）、
      鼓山分局109 年9 月14日保護令執行紀錄表（警卷第35頁
      ）、鼓山分局保護令執行電話錄音光碟1 片（他卷證物袋
      ）、高雄市警察局三民一分局109 年9 月17日保護令執行
      紀錄表、預防家庭暴力再犯告誡單（他卷第61-64 頁）、
      高雄地檢署109 年12月28日電話紀錄單（偵卷第95頁）、
      臺灣高雄少年及家事法院109 年度家護字第1781號民事通
      常保護令（偵卷第103-115 頁）、告訴人乙○○提出之通
      話紀錄、簡訊擷圖資料、錄音、錄影光碟1 片（他卷第9
      -13 、51-53 頁、證物袋內）、高雄地檢署檢察事務官勘
      驗報告（他卷第103-115 頁）、高醫診斷證明書（乙○○
      ，警卷第16頁）、高醫診斷證明書（楊博鈞，警卷第17頁
      ）、鼓山分局龍華派出所扣押筆錄、扣押物品目錄表、扣
      押物品收據（警卷第18-23 頁）、監視器錄影畫面翻拍照
      片6 張（警卷第24-26 頁）、監視器錄影畫面被告案發前
      行車路線翻拍照片10張、被告手機之行車軌跡翻拍照片1
      張、被告手機內拍攝被害人照片1 張（警卷第27-32 頁）
      、高雄地檢署檢察官勘驗報告（偵卷第75頁）、110 年1
      月6 日告訴人庭呈受傷照片20張（偵卷第137-175 頁）、
      高雄市政府警察局林園分局110 年1 月7 日高市警林分偵
      字第11070063900 號函暨附件查訪表、現場照片（聲羈卷
      第59 - 65 頁）、GOOGLE明華路＆南屏路位置地圖（原審
      卷第107-108 頁）、刑事準備暨具保停止羈押狀暨附件（
      原審卷第109-119 頁）、106 年12月21日離婚協議書（原
      審卷第111 頁）、元和雅診所診斷證明書（原審卷第113
      頁）、臺灣高雄少年及家事法院109 年度家護字第1781號
      民事通常保護令（原審卷第115-119 頁）、公路監理電子
      閘門- 車號查詢汽車車籍（原審卷第121 頁）、告訴人乙
      ○○之刑事陳述狀暨附件（原審卷第127 頁）、臺灣高雄
      少年及家事法院107 年度家護字第398 號通常保護令（原
      審卷第131-137 頁）、109 年度司緊家護字第31號緊急保
      護令（原審卷第139-140 頁）、109 年度家護字第1781號
      通常保護令（原審卷第141-147 頁）、鼓山分局110 年2
      月25日高市警鼓分偵字第11070347600 號函暨附件（原審
      卷第285-337 頁）、110 年2 月24日職務報告暨附件（原
      審卷第287 頁）、車內照片12張（原審卷第289-299 頁）
      、110 年2 月2 日職務報告（原審卷第301 頁）、現場勘
      察報告暨勘察照片13張（原審卷第303-312 頁）、道路交
      通事故現場圖（原審卷第317 頁）、道路交通事故調察報
      告表㈠、㈡-1（原審卷第319-322 頁）、道路交通事故談
      話紀錄表3 份（原審卷第323-328 頁）、原審勘驗筆錄及
      附件擷取照片在卷可稽（原審卷第373-377 頁）、高雄市
      政府警察局道路交通事故肇事人自首情形紀錄表3 份（原
      審卷第329-333 頁）、酒精測試報告（原審卷第335 頁）
      、高雄市政府警察局處理道路交通事故事後報案登記表（
      院卷第337 頁）、原審勘驗筆錄及附件擷取照片（原審卷
      第373-377 頁）、被告拍攝告訴人2 人被撞倒地照片（原
      審卷第403-415 頁）、高雄市政府消防局110 年3 月12日
      高市消防指字第11031173000 號函暨附件（原審卷第457
      -460頁）、緊急救護案件紀錄表（原審卷第459-460 頁）
      、高雄市政府消防局110 年3 月17日高市消防指字第1103
      1288800 號函暨附件錄音光碟（原審卷第467 頁）、高醫
      110 年3 月18日高醫附法字第1100100941號函暨附件病歷
      資料（原審卷第469 頁），復有被告所有供犯罪所用行動
      電話1 具（含門號：0000000000號SIM 卡1 枚）、車牌號
      碼000-0000號自用小客車（含鑰匙1 把）扣案可憑，足認
      被告之任意性自白與事實相符，被告就事實欄一所示犯行
      以及上開事實欄二客觀事實經過均先堪以認定。
（二）按刑法上殺人未遂罪與傷害罪之區別，本視加害人有無「
      殺意」為先決條件，而所謂殺意指奪取他人生命之意，應
      以行為人行為時之心理意思為準，不能因加害人與被害人
      無深仇大恨，即認無殺人之故意。又被害人所受之傷害程
      度，雖不能據為認定有無殺意之唯一標準，但加害人之下
      手情形如何，於審究犯意方面，仍不失為重要參考資料，
      自應審酌當時情況，視其有無持兇器、兇器種類、下手輕
      重及加害部位等以為判斷之參考（最高法院96年度台上字
      第7278號判決意旨參照）。是殺人犯意之存否，須參酌各
      方面直接、間接證據，諸如行為人與被害人之關係、衝突
      起因、攻擊力道、被害人受傷部位及傷勢、行為人事後態
      度等一切客觀情狀全盤審酌考量之。又刑法上所稱之犯意
      故意係指行為人對於構成犯罪之事實，明知並有意使其發
      生或者係預見其發生而其發生並不違背其本意，前者為直
      接故意，後者為間接故意，換言之行為人對其行為實現犯
      罪構成要件已有所預見，進而容認其發生，主觀上即具備
      有犯罪故意。查證人即告訴人乙○○於警詢、偵訊及原審
      審理時證稱：我當時跟我先生即告訴人楊博鈞走在行人穿
      越道通過案發路口，見到被告駕駛系爭汽車加速朝我們衝
      撞，我第一時間舉右手要擋，左手拉告訴人楊博鈞想要閃
      ，但是仍遭被告系爭汽車左前車頭撞擊，該車輾過我的大
      腿部位及告訴人楊博鈞腳部，後來被告又將系爭汽車倒退
      再度輾過我的大腿，再將該車往斜前方開，被告停好車後
      又下車大聲對我咆哮並對我拍照等語明確（警卷第9-11頁
      、偵卷第129-131 頁、原審卷第497-505 頁）。被害人乙
      ○○已陳稱被告有將系爭汽車倒退再度輾過伊之大腿，共
      有2 次輾壓之行為。
（三）又經原審當庭勘驗現場監視器檔案（109 偵25617 卷證物
      袋內），勘驗結果如下：
  ①光碟「0000000附近大樓監視器」 
    檔案名稱：「0000000 南屏路明華路口車禍-XVR_ch2_mai n
    _00000000000000_00000000000000」
┌─────────────────────────────┐
│影片時間：依畫面顯示為18時01分00秒至18時04分58秒          │
│檔案長度：3分58秒                                         │
├──────┬──────────────────────┤
│檔案時間    │內容                                        │
├──────┼──────────────────────┤
│            │監視器畫面為大樓住處向外北往南朝馬路方向拍攝│
│            │，南北向為南屏路，東西向為明華路。          │
│00：01：56  │被告駕駛系爭汽車車頭出現在畫面左上角兩根柱子│
│            │間，車子緩慢至南屏路南往北行駛。（圖一）    │
│            │                                            │
│            │告訴人乙○○、楊博鈞2 人出現在畫面中明華路西│
│00：02：07  │側人行道上，自南屏路南往北行走，欲穿越明華路│
│            │，綠燈後，兩人直走欲穿過明華路。（圖二）    │
│            │                                            │
│00：02：10  │被告駕駛系爭汽車南向北沿著南屏路緩慢前行，見│
│            │到走在明華路西側斑馬線上、欲穿越馬路的告訴人│
│            │2 人後，未打方向、未禮讓對向直行車，直接加速│
│            │自南向西左轉駛入明華路。（圖三）            │
│            │                                            │
│00：02：11  │被告系爭汽車後方煞車燈亮起，未駛向車道，將車│
│            │頭左偏撞上人行道上的告訴人乙○○、楊博鈞，二│
│            │人被撞倒在地，並遭系爭汽車輾過，車身有上下晃│
│            │動，車頭逆向車道停在斑馬線上。（圖四）      │
│            │                                            │
│00：02：15  │被告撞倒人後隨即又將系爭汽車往左後倒退，車身│
│            │因而上下晃動，後往右前開停在明華路、南屏路斑│
│            │馬線上。（圖五～圖六）                      │
└──────┴──────────────────────┘
  ②光碟「附近大樓監視器」
    檔案名稱：「XLUH9792」
┌─────────────────────────────┐
│影片時間：依畫面顯示為18時08分18秒至18時09分56秒          │
│檔案長度：1分38秒                                         │
├──────┬──────────────────────┤
│檔案時間    │內容                                        │
├──────┼──────────────────────┤
│            │監視器畫面為南屏路與明華路路口，現南北向的南│
│            │屏路為綠燈，東西向的明華路為紅燈。南屏路上來│
│            │往車輛不多。                                │
│00：00：22  │被告駕駛系爭汽車出現在畫面左方，於快車道上放│
│            │慢速度行駛，緩慢前進，其他汽機車從其右方通過│
│            │。（圖一）                                  │
│            │                                            │
│00：00：26  │對向車道沒有來車，被告駕駛之系爭汽車仍緩慢前│
│            │進，未見有要左轉之意。（圖二）              │
│            │                                            │
│00：00：29  │告訴人2 人出現在畫面左上角，2 人行走在人行道│
│            │上，直行欲通過馬路。被告隨著2 人步伐，加快行│
│            │車速度，行駛至路中，未打方向燈（圖三～圖五）│
│            │                                            │
│00：00：38  │告訴人2 人走在斑馬線上，行走將近一半時，被告│
│            │見狀未禮讓對向直行車輛，逕行加速通過，之後後│
│            │方煞車燈亮起車頭往左偏撞上告訴人2 人衝向逆向│
│            │車道，告訴人2 人雖向後閃避仍然被撞倒在地，被│
│            │告駕駛之小客車輾過告訴人2 人，車身有明顯晃動│
│            │。（圖六～圖八）                            │
│            │                                            │
│00：00：44  │被告撞到告訴人2 人後，隨即將車子往左後倒退再│
│            │次碾壓過告訴人乙○○，後退時車身有往右傾跟晃│
│            │動，後將車向右前進停在斑馬線上（00：00：53）│
│            │。（圖九～圖十二）                          │
│            │                                            │
│00：01：25  │停車後30秒左右，被告才下車查看。（圖十三）  │
└──────┴──────────────────────┘
    此有原審勘驗筆錄及附件擷取照片在卷可稽（原審卷第373
    -377 頁）。
  ③觀上開監視器畫面，可知被告於衝撞告訴人2 人前，先駕車
    由南向北行駛於南屏路尾隨告訴人2 人，於案發路口靠左停
    等，當下南屏路對向（北向南）雖無車輛經過，被告仍不通
    過該路口，在見到告訴人2 人進入行人穿越道欲通過該路口
    時，才加速左轉逆向進入明華路撞擊、輾過告訴人2 人，馬
    上煞停系爭汽車，又再倒車輾過告訴人乙○○一情無誤。衡
    情以行人若無任何保護措施站立於車前，對於汽車之衝撞，
    在車輛之速度加上重量之壓力下，撞擊之力量至為巨大，且
    倒地後撞擊地面，對於人體會造成極大之傷害，若傷及人體
    脆弱之頭頸部、胸腹部等部位，此等狀況下極可能損傷人體
    重要之器官而發生死亡之結果，被告係智能正常之成年人，
    對此殊難諉為不知。被告既以駕駛系爭汽車自告訴人2 人當
    面加速衝撞之方式攻擊告訴人2 人，又再度倒車輾過告訴人
    乙○○，導致告訴人2 人受有事實欄二所示傷勢，且被告當
    下實無法控制其行為可能造成告訴人2 人所受之傷害程度，
    被告辯稱有煞車降低動能云云，惟查被害人二人確實遭被告
    開車撞倒於地，依該勘驗筆錄可知，被告車速亦非平緩而行
    ，足認被告並無意煞停車輛（縱使剎車燈亮起，但輕踩或重
    踩煞停仍有區別，如稍為輕踩，顯無煞停之可能），被告一
    度輕踩煞車，衡情應是車輛左轉彎中，稍微煞停以控制車輛
    之行駛而已，並非係有利於被害人二人之舉動。被告又辯稱
    有重度憂鬱病，非出於故意，是過失傷害云云，然依被告當
    時開車之事發地點遶行，於被害人踏上行人穿越道時，突然
    加速衝撞，應是預謀而非精神不佳或受憂鬱症或相關藥物之
    影響所致，其此部分辯解亦無足採。被告主觀上顯有縱使將
    人撞死、壓死均在所不顧之不確定殺人之犯意無誤，被告辯
    稱僅有傷害犯意云云，不足採信。
（四）至於辯護人辯稱：如被告有意殺害告訴人2 人，被告可以
      駕車從乙○○、楊博鈞後方撞擊，再加上被告倒車要讓乙
      ○○、楊博鈞自車下出來，被告顯然沒有殺人故意云云。
      惟查被告已選擇以駕車當面撞擊告訴人2 人方式欲遂行殺
      人行為，究不能以被告未選擇其他方式，反推被告並無殺
      人犯意，況被害人行走於行人道上，被告又係駕車，依當
      時雙方之行向，被告亦無機會自後衝撞。再者，被告在輾
      過告訴人2 人後，並未下車察看告訴人2 人所處位置，採
      取不傷及告訴人2 人方式讓告訴人2 人從車下離開，隨即
      倒車再度輾過告訴人乙○○，顯然對於告訴人2 人之生命
      安全極度漠視，且被告一下車隨即對告訴人2 人咆哮、拍
      照，實難信被告當下是基於救治告訴人2 人之主觀而為倒
      車行為，是辯護人此部分主張，洵非可採。
（五）又被告駕車行駛於南屏路上時看見告訴人2 人，隨即自南
      向北行駛於南屏路上尾隨告訴人2 人，再於案發路口左轉
      、逆向駛入明華路衝撞告訴人2 人一情，經認定如前，被
      告雖提出其與女友LINE對話紀錄翻拍照片（原審卷第403
      -414頁），並辯稱：我不是預謀犯案云云，此與被告殺人
      犯意認定與否，並無直接關連，且犯案事後所製造出與他
      人有利於己之LINE對話內容，亦非屬證據，亦無從以此為
      有利被告認定，其此部分辯解，亦不足採。
（六）本院審理時，被告又另辯稱：因車底盤過熱，怕燙傷車底
      下之人，我才移動車子，無殺人犯意云云，查把人撞在車
      底下，若怕人在車底燙傷，應勿移動車子，並速下車將車
      底之傷者拖出，而非倒車再壓一次，是其此點所辯，亦不
      足採。
（七）被告於本院聲請函查該車籍資料、底盤熱度及煞車力，經
      售車商奧迪南部汽車股份有限公司110 年8 月25日回函暨
      檢附車主手冊節錄影本、105 年9 月10日路監牌字第1050
      114877號函修正之交通部公路總局各區監理所委託汽車代
      檢廠登檢室公布欄及各項檢驗合格標準標示牌規範（上訴
      卷P294-305），函覆本院稱：（本案車輛2011年式Q7 3.0
      TDI ，行進間底盤溫度為何？以及該車輛之車體重量為何
      ？）查無該車型底盤工作溫度。該車輛之車體重量依照車
      主手冊（P298），屬於6 缸（180KW ）車型，含第三排座
      椅空車重量2375公斤。（本案車輛出廠時之煞車力為何？
      ）查無該車型出廠時之煞車力規定值，建議依照105 年9
      月10日路監牌字第1050114877號函修正測試煞車力（上訴
      卷P300-305）；又交通部公路總局高雄市區監理所110 年
      8 月16日高市監車字第1100065672號函暨檢附被告駕駛OO
      O-OOOO號自小客車檢驗資料（上訴卷P275-277）：檢附OO
      O-OOOO號自小客車檢驗資料。該車原為OOOO-OO 號，於10
      9 年6 月1 日至本所辦理定檢復駛檢驗並換發車牌為OOO-
      OOOO號，並檢附檢驗資料（上訴卷P277），依該2 單位前
      述回函內容，仍不能為被告有利之證明。辯護人又稱，以
      被告當時速度20公里左右，車輛產生之最大速度是4.01公
      尺/ 秒，撞擊力不大云云（本院卷第384 頁），惟查被告
      當時行車速度並無實際之積極證據足憑，而證人廖承泰於
      警局所述，亦係其個人之臆測，此部分無從作為被告有利
      之判斷。
    綜上所述，因被告快速衝撞告訴人後，又再倒車輾壓乙○○
    身軀，此高速衝撞及輾壓均易造成人體因重大撞擊與重大壓
    迫而死，被告是智識成熟之人，其主觀預見其行為可能導致
    告訴人二人死亡，仍執意為之。在輾過告訴人2 人後，並未
    下車察看告訴人2 人所處位置，採取不傷及告訴人2 人方式
    讓告訴人2 人從車下離開，反而隨即倒車再度輾過告訴人乙
    ○○，顯然對於告訴人2 人之生命安全極度漠視，應有撞死
    、壓死均在所不顧之不確定殺人犯意，事證明確，其犯行已
    堪認定。
二、按家庭暴力防治法所稱家庭暴力者，謂家庭成員間實施身體
    或精神上不法侵害之行為；本法所定家庭成員，包括配偶或
    前配偶，家庭暴力防治法第2 條第1 款、第3 條第1 款分別
    定有明文。被告與告訴人乙○○為前配偶關係，屬家庭暴力
    防治法第3 條第1 款所定之家庭成員關係，殆無疑義。又按
    刑法於妨害自由罪章，以該法第305 條規範對於以加害生命
    、身體、自由、名譽、財產之事，恐嚇他人致生危害於安全
    者之刑責，目的在於保護個人免受不當外力施加恐懼的意思
    自由法益；倘以使人畏怖為目的，為惡害之通知，受通知人
    因心生畏懼而有不安全感，即該當於本罪，不以客觀上發生
    實際的危害為必要；又惡害之通知方式並無限制，凡一切之
    言語、舉動，不論直接或間接，足以使他人生畏懼心者，均
    包含在內；至是否有使被害人心生畏懼，應以各被害人主觀
    上之感受，綜合社會通念判斷之（最高法院107 年度台上字
    第1864號刑事判決參照）。被告以事實欄一所示言語及文字
    告知告訴人乙○○，足使告訴人乙○○心生畏怖，已如前述
    ，以該當於恐嚇危害安全罪。
三、核被告甲○○事實欄一所為，係犯家庭暴力防治法第61條第
    1 款之違反保護令罪、刑法第305 條恐嚇危害安全罪；事實
    欄二所為，係犯家庭暴力防治法第61條第1 款之違反保護令
    罪、刑法第271 條第2 項、第1 項之殺人未遂罪。被告就事
    實欄一、二部分針對告訴人乙○○所為，分別於在密接時間
    內，為事實欄一、二所載之違反保護令、恐嚇、殺人未遂行
    為，均在實現同一犯罪目的，在法律上應評價為數個舉動之
    接續施行，而各為接續犯之包括一罪。起訴書雖就事實欄二
    依高醫急診診斷證明書記載關於告訴人楊博鈞之傷勢（頭部
    外傷併頭皮撕裂傷約7 公分、右肘挫傷、雙下肢挫傷），經
    原審函詢高醫，告訴人楊博鈞尚有外傷性顱內出血、右腳踝
    骨折、開放性傷口之傷勢，有高醫110 年3 月18日高醫附法
    字第1100100941號函暨附件病歷資料（原審卷第469 頁、卷
    外）可佐，因此部分傷勢同為被告事實欄二殺人未遂犯行所
    致，屬同一事實，法院自得擴張予以審理，附此敘明。被告
    事實欄一所示犯行，係一行為觸犯家庭暴力防治法第61條第
    1 款之違反保護令罪、刑法第305 條恐嚇危害安全罪，屬想
    像競合犯，應依刑法第55條前段之規定，仍從一重之違反保
    護令罪論處；被告事實欄二部分犯行，係以單一之違反保護
    令、殺人未遂行為，同時侵害告訴人2 人之生命法益，而觸
    犯違反保護令及殺人未遂罪名，屬想像競合犯，應依刑法第
    55條前段之規定，仍從一重之殺人未遂罪論處。起訴書原記
    載被告就事實欄二所犯法條為刑法第277 條第1 項普通傷害
    罪，經一審檢察官於原審審理時當庭更正為刑法第271 條第
    2 項、第1 項殺人未遂罪，並無變更起訴法條問題，並經告
    知被告及其辯護人此部分更正後之所犯法條供被告主張及防
    禦，附此敘明。被告雖基於殺人犯意而著手實行事實欄二所
    示犯行，幸因告訴人2 人及時就醫診治，未造成死亡之結果
    ，犯罪尚屬未遂，爰依刑法第25條第2 項規定，減輕其刑。
    再按對於未發覺之罪自首而受裁判者，得減輕其刑。但有特
    別規定者，依其規定，刑法第62條固有明文。惟按自首之動
    機不一而足，有出於內心悔悟者，有由於情勢所迫者，亦有
    基於預期邀獲必減之寬典者。對於自首者，依現行規定一律
    必減其刑，不僅難於獲致公平，且有使犯人恃以犯罪之虞。
    在過失犯罪，行為人為獲減刑判決，急往自首，而坐令損害
    擴展之情形，亦偶有所見。必減主義，在實務上難以因應各
    種不同動機之自首案例，採得減主義，既可委由裁判者視具
    體情況決定減輕其刑與否，運用上較富彈性。真誠悔悟者可
    得減刑自新之機，而狡黠陰暴之徒亦無所遁飾，可符公平之
    旨（刑法第62條立法理由參照）。本件被告為事實欄二所示
    殺人未遂犯行後，經路人撥打110 、被告通報119 後由警方
    到場處理，報案人或勤指中心轉來資料未報明肇事人姓名，
    處理人員前往現場處理時，被告在場，並當場承認為肇事人
    員一情，有高雄市政府消防局110 年3 月12日高市消防指字
    第11031173000 號函暨附件緊急救護案件紀錄表（原審卷第
    457-460 頁）、高雄市政府消防局110 年3 月17日高市消防
    指字第11031288800 號函暨附件錄音光碟（原審卷第467 頁
    ）、鼓山分局110 年3 月19日高市警鼓分偵字第1107071610
    0 號函暨附件（原審卷第471-477 頁）在卷可憑，堪認有被
    告在有偵查犯罪職權之公務員發覺前，即主動向到場處理之
    員警坦承其肇事之人警局自首本件殺人犯行，而符合自首規
    定，公訴人以被告向119 報案，並非對有偵查犯罪職權之公
    務員自首，不構成自首云云，並不足採。然而，被告係在交
    通繁忙之高雄市鼓山區南屏路及明華路口犯案，該路口往來
    車輛、行人甚多，案發當時現場有多名路人目擊整個案發經
    過，並報警求助，路口監視器亦拍攝到被告駕車衝撞告訴人
    2 人之犯行，被告下車仍對告訴人乙○○咆哮並持手機拍照
    等情以觀，可認被告態度囂張係自知無法推卸，為基於預期
    邀獲減刑之寬典方為自首之行為，而與一般出於真誠悔悟而
    自首之情況迥異，難認其係發自內心之悔悟，衡其罪質，自
    不宜依刑法第62條自首規定減輕其刑。
四、原審就違反保護令及恐嚇部分，適用家庭暴力防治法第61條
    第1 款、刑法第305 條、第55條、第41條、第38條第2 項前
    段、刑法施行法第1 條之1 之規定，並審酌被告甲○○僅因
    與告訴人乙○○素有不睦且有債務問題，不思理性處理，於
    知悉法院核發緊急保護令，仍為違反保護令及恐嚇危害安全
    犯行，其自承教育程度為高中畢業，離婚、無子女，罹患重
    度憂鬱症，並提出元和雅診所診斷證明書1 紙為證、曾經進
    行換腎手術、從事土地開發工作、經濟狀況良好（原審卷第
    113 頁）等一切情狀，此部分量處有期徒刑3 月，並諭知如
    易科罰金，以新臺幣1 仟元折算1 日。並說明被告甲○○所
    有扣案之OPPO牌行動電話1 具（含門號：0000000000號SIM
    卡1 枚）、被告所有供本案事實欄一所示犯行所用之物，業
    據被告於原審審理時供陳明確，應刑法第38條第2 項前段規
    定宣告沒收分別隨同於上開犯行宣告沒收；另未扣案行動電
    話1 具（含門號：0000000000號SIM 卡1 枚），為被告所有
    供本案事實欄一犯罪所用之物，亦業據被告於原審審理時供
    明在卷（原審卷第525 頁），爰依刑法第38條第2 項前段規
    定宣告沒收，於全部或一部不能沒收或不宜執行沒收時，併
    依同條第4 項規定，追徵其價額。經核原判決此部分認事用
    法並無不合，量刑亦屬適當，檢察官上訴指摘原判決此部分
    量刑過輕，被告甲○○上訴指摘原判決此部分量刑過重，均
    為無理由，此部分均應予駁回。
五、原審就殺人未遂部分予以論科，固非無見，惟查被告甲○○
    駕車衝撞被害人2 人倒地，並再倒車輾壓，應係基於撞死、
    壓死均在所不顧之不確定之殺人犯意為之，原判決認係直接
    之殺人犯意，尚有違誤，被告甲○○上訴否認具殺人犯意，
    雖無理由，又檢察官上訴指摘原判決量刑過輕，亦雖無理由
    ，惟原判決此部分既有前開可議，自應予撤銷改判。審酌被
    告甲○○係因與告訴人乙○○素有不睦，且有債務問題，不
    思理性處理而以駕車衝撞之方式著手實行殺害告訴人2 人，
    還倒車輾壓，視人命如草芥，法紀觀念薄弱，所生危害非輕
    ，殊值非難，迄今仍未尋求與告訴人2 人和解，並飾詞爭辯
    僅係傷害，犯後態度不佳，兼衡其自承教育程度為高中畢業
    ，離婚、無子女，罹患重度憂鬱症，並提出元和雅診所診斷
    證明書1 紙為證、曾經進行換腎手術、羈押前從事土地開發
    工作，經濟狀況良好（本院卷第388 頁）等一切情狀，量處
    有期徒刑5 年8 月。扣案之車牌號碼000-0000號自用小客車
    （含鑰匙1 把），係被告甲○○所有供駕車衝撞殺人犯殺人
    未遂罪所用之物，業據被告於原審供陳明確，並有公路監理
    電子閘門- 車號查詢汽車車籍在卷可憑（原審卷第121 、52
    5 、531 頁），此殺人工具仍依原判依刑法第38條第2 項前
    段規定宣告沒收之。
據上論結，應依刑事訴訟法第368 條、第369 條第1 項前段、第
364 條、第299 條第1 項前段，刑法第271 條第2 項、第1 項、
第55條、第25條第2 項、第62條、第38條第2 項前段，判決如主
文。
本案經一審檢察官高志程提起公訴，二審檢察官呂建昌到庭執行
職務。
中    華    民    國   110    年    9     月    23    日
                  刑事第五庭    審判長法  官  簡志瑩
                                      法  官  唐照明
                                      法  官  張盛喜
以上正本證明與原本無異。
殺人未遂部分如不服本判決應於收受本判決後20日內向本院提出
上訴書狀，其未敘述上訴理由者，並得於提起上訴後20日內向本
院補提理由書狀（均須按他造當事人之人數附繕本）「切勿逕送
上級法院」。
其餘不得上訴。       
中    華    民    國   110    年    9     月    23    日
                                      書記官  黃楠婷
附錄本判決論罪科刑法條：
家庭暴力防治法第61條
違反法院依第14條第1 項、第16條第3 項所為之下列裁定者，為
本法所稱違反保護令罪，處3 年以下有期徒刑、拘役或科或併科
新臺幣10萬元以下罰金：
一、禁止實施家庭暴力。
二、禁止騷擾、接觸、跟蹤、通話、通信或其他非必要之聯絡行
    為。
三、遷出住居所。
四、遠離住居所、工作場所、學校或其他特定場所。
五、完成加害人處遇計畫。
刑法第305條
以加害生命、身體、自由、名譽、財產之事恐嚇他人，致生危害
於安全者，處2 年以下有期徒刑、拘役或9 千元以下罰金。
刑法第271條
殺人者，處死刑、無期徒刑或10年以上有期徒刑。
前項之未遂犯罰之。
預備犯第1 項之罪者，處2 年以下有期徒刑。
┌──────────────────────────┐
│《卷宗目錄》                                        │
│高市警鼓分偵字第10973314900 號（警卷）              │
│雄檢109 年度他字第7264號（他卷）                    │
│雄檢109 年度偵字第25617 號（偵卷）                  │
│雄檢110 年度偵字第1179號                            │
│109 年度聲羈字第523 號（聲羈卷）                    │
│110 年度偵抗字第1 號（偵抗卷）                      │
│110 年度聲字第266 號（聲字卷）                      │
│110 年度訴字第62號（原審卷）                        │
└──────────────────────────┘